臺灣臺北地方法院刑事判決　　　　　　　　95年度訴字第84號
公　訴　人　臺灣臺北地方法院檢察署檢察官
被　　　告　丁○○
選任辯護人　黃育勳律師
被　　　告　甲○○
　　　　　　子○○
上　一　人
選任辯護人　李長生律師
被　　　告　丙○○
　　　　　　戊○○
上二人共同
選任辯護人　王惠光律師
被　　　告　己○○
選任辯護人　桂大正律師
　　　　　　陳德峰律師
上列被告等因妨害電腦使用等案件，經檢察官提起公訴（九十四
年度偵字第二九九四、八０三三號），本院判決如下：
    主  文
丁○○以犯詐欺罪為常業，處有期徒刑壹年拾月。「昇陽大地社
區住戶掛號郵件登記簿九十二年四月十九日」上偽造之「庚○○
」之簽名壹枚沒收。
甲○○幫助常業詐欺，處有期徒刑壹年肆月，減為有期徒刑捌月
。
丙○○、戊○○共同連續故買贓物，均處有期徒刑壹年貳月，均
減為有期徒刑柒月。
子○○連續故買贓物，處有期徒刑壹年貳月，減為有期徒刑柒月
。
己○○連續故買贓物，處有期徒刑壹年，減為有期徒刑陸月，如
易科罰金，以銀元參佰元即新台幣玖佰元折算壹日。
    事  實
一、丁○○、子○○（起訴書均誤載為「鄭蜜玲」）、丙○○及
    己○○均原係壬○○○股份有限公司（負責人：徐旭東；設
    臺北市大安區○○○路○段二０七號二十八樓，下稱遠傳公
    司）員工，丙○○為後勤支援組經理，負責遠傳公司後勤支
    援勤務，包括系統操作、品質稽核、網路系統問題之通報，
    子○○為後勤支援組督導，負責完成客服契約、換補SIM 卡
    、客戶續約啟用、行動電話出貨、復機、催收信函整理，丁○○為後勤支援組組主任，負責完成續約人員所下的後續指
    令，包含續約啟用、行動電話出貨、行動電話庫存管理、刷
    卡機結帳及與遠傳公司配合，負責倉儲及出貨業務之新竹貨
    運股份有限公司（下稱新竹貨運）之貨運服務請款工作，己○○為後勤支援組組員，負責工作與丁○○大致相同（起訴
    書誤載為丁○○為電話行銷後續作業支援組組長，子○○為
    客戶服務中心作業後勤支援組資深主任，丙○○為客戶服務
    中心經理，己○○則為客戶服務中心專員），丙○○、子○○、丁○○與己○○依序為僚屬監管關係。遠傳公司為使該
    公司客戶繼續愛用該公司所提供之電信服務，乃推出「忠誠
    專案」，即客戶連續使用該公司所提供之電信服務滿兩年後
    ，即可選擇要求遠傳公司通話費用優惠；或以低於市價新台
    幣（下同）二千元至三千元之價格購買該公司所提供之行動
    電話，至其間之價差則概由遠傳公司補貼予行動電話製造廠
    商。因丁○○職務上負責處理上開客戶忠誠專案，必須負責
    登載其業務上掌管如附件一下半部畫面所示遠傳公司POS 電
    腦系統中電磁記錄之客戶相關個人資料，而基於為自己不法
    所有之常業詐欺犯意及行使業務上登載不實文書犯意，自九
    十二年四月十八日起至九十二年十二月二十四日止（起訴書
    誤載為九十二年九月間起至九十二年十一月底止），連續將
    附表一、二所示原本申請降低通話費用之陳俊亮、尤平仁等
    客戶（起訴書誤載為四千零八十四名）之附件一下半部畫面
    電磁紀錄上的「商品編號、商品名稱」一欄登載為陳俊亮等
    人申請以優惠之價格購買遠傳公司Sharp GXI198等暢銷熱門
    ，且遠傳公司補貼金額較高之行動電話機型，並在「信用卡
    卡號」、「信用卡別」、「授權號碼」等欄位輸入不實之資
    料，並將此信用卡不實資料傳送予會計部門而行使之，足生
    損害於遠傳公司及附表一、二所示陳俊亮、尤平仁等人。丁○○在POS 電腦系統中為如上不實登記之後，以寄發電子郵
    件及電話聯絡等方式通知不知情之新竹貨運臺北市○○路臺
    北第一倉庫之倉庫管理員丑○○配合以：利用新竹貨運遞送
    至臺北市○○區○○路二二二巷十二號十樓之一丁○○租屋
    處（附表一部分，起訴書另贅載「遞送至丁○○位於臺北市
    南港區○○路一二五巷三十六弄六號五樓住處」）或丁○○
    自行搭計程車前往新竹貨運前揭營業處，以及由明知丁○○
    以不正方法向遠傳公司詐得行動電話而仍基於幫助丁○○取
    得所詐取行動電話犯意之甲○○駕駛車號為０二六－ＣＢ號
    計程車前往取貨等等方式而向遠傳公司詐得前開由丑○○以
    附表一、二所示陳俊亮、尤平仁等客戶名義出貨之行動電話
    共計九百六十八支，丁○○於臺北市○○路租屋處為順利取
    得所詐得行動電話，並基於行使偽造私文書之犯意在該「昇
    陽大地社區住戶掛號郵件登記簿九十二年四月十九日」上偽
    簽其屋主「庚○○」之姓名一枚表明收件之意而偽造該收件
    登記之私文書後交還社區管理員以領取新竹貨運所遞送之郵
    件而行使之，足以生損害於庚○○。子○○、丙○○、己○○等人分別於遠傳公司擔任上開職務，對於遠傳公司以上開
    優惠方式吸引客戶繼續使用遠傳公司服務亦知之甚詳，明知
    丁○○以每支遠傳公司優惠價格六至八折，遠低於市價之代
    價所出售之行動電話應為來路不明之贓物而均有贓物之認識
    ，丙○○亦將此情告以男友戊○○，惟戊○○仍與丙○○基
    於故買贓物之共同概括犯意聯絡，子○○與己○○則分別基
    於故買贓物之概括犯意，先後以十至二十次不等之次數，向
    丁○○購買如附表三所示價值之行動電話，己○○部分購得
    約二百支之行動電話，惟因丁○○上開犯行已遭遠傳公司起
    疑而向己○○取回僅留二、三支予己○○，己○○乃未轉匯
    款項予丁○○，丁○○以上開方式詐得行動電話九百六十八
    支後再轉售獲取鉅款暴利，並恃為生活之資。嗣因丁○○不
    堪子○○、丙○○等人長期大量要求提供低價手機，精神上
    痛苦不堪，經濟上亦無力負擔，且遠傳公司會計部門亦察覺
    許多信用卡帳款未回收而向丁○○查詢，丁○○因此向其上
    級主管乙○○報告後，遠傳公司始查知上情。
二、案經遠傳公司及庚○○訴由交通部電信總局移送臺灣臺北地
    方法院檢察署檢察官偵查起訴。
    理  由
一、訊據被告丁○○對於在其業務上掌管之附件一所示文書上登
    載不實之資料而以上開方式向遠傳公司詐得總計九百六十八
    支之行動電話，並透過不知情之丑○○寄送附表一所示二百
    零三之行動電話至其金龍路租屋處，並冒用屋主庚○○之名
    在「昇陽大地社區住戶掛號郵件登記簿」上簽收，其後則先
    後販賣如附表三所示價值之行動電話予子○○、丙○○、戊○○，另出售二百支行動電話予被告己○○，嗣後又取回多
    數行動電話等情，均坦承不諱；被告甲○○對於曾經受被告
    丁○○之託前往新竹貨運在臺北市○○路臺北第一倉庫向倉
    庫管理員丑○○領取行動電話，也曾交付行動電話給被告丙○○、子○○等人，雖不否認，惟矢口否認有何幫助常業詐
    欺犯行，辯稱：伊並不知道被告丁○○是以上開方式詐得行
    動電話，伊以為是為遠傳公司拿行動電話云云；被告子○○
    、丙○○、戊○○、己○○則均不否認向被告丁○○購得行
    動電話乙節，惟均否認有何故買贓物犯行，均辯以：不知被
    告丁○○所賣的行動電話是贓物等詞。
二、經查：
  (一)被告丙○○為遠傳公司後勤支援組經理，負責後勤支援勤務
    ，包括系統操作、品質稽核、網路系統問題之通報，被告子
    ○○為後勤支援組督導，負責完成客服契約、換補SIM卡、
    客戶續約啟用、行動電話出貨、復機、催收信函整理，被告
    丁○○為後勤支援組組主任，負責完成續約人員所下的後續
    指令，包含續約啟用、行動電話出貨、行動電話庫存管理、
    刷卡機結帳及與遠傳公司配合，負責倉儲及出貨業務之新竹
    貨運之貨運服務請款工作，被告己○○為後勤支援組組員，
    負責工作與被告丁○○大致相同，其等依序為僚屬監管關係
    乙節，業據證人即遠傳公司法務人員癸○○於本院審理中證
    述在卷（見本院九十六年七月四日審判筆錄第四、五頁），
    先予認定。
  (二)被告丁○○因其職務上負責處理遠傳公司為使該公司客戶繼
    續愛用該公司所提供之電信服務所推出之「忠誠專案」，即
    客戶連續使用該公司所提供之電信服務滿兩年後，即可選擇
    要求遠傳公司通話費用優惠，或以低於市價二千元至三千元
    之價格購買該公司所提供之行動電話，至其間之價差則概由
    遠傳公司補貼予行動電話製造廠商，被告丁○○必須負責登
    載其業務上掌管如附件一下半部畫面所示遠傳公司POS 電腦
    系統中電磁記錄之客戶相關個人資料，而自九十二年四月十
    八日起至九十二年十二月二十四日止，連續將附表一、二所
    示原本申請降低通話費用之陳俊亮、尤平仁等客戶之附件一
    下半部畫面電磁紀錄上的「商品編號、商品名稱」一欄登載
    為陳俊亮等人申請以優惠之價格購買遠傳公司Sharp GXI198
    等暢銷熱門，且遠傳公司補貼金額較高之行動電話機型，並
    在「信用卡卡號」、「信用卡別」、「授權號碼」等欄位輸
    入不實之資料，足生損害於遠傳公司及附表一、二所示陳俊
    亮、尤平仁等人，被告丁○○在POS 電腦系統中為如上不實
    登記之後，以寄發電子郵件及電話聯絡等方式通知不知情之
    新竹貨運臺北市○○路臺北第一倉庫之倉庫管理員丑○○配
    合以：利用新竹貨運遞送至臺北市○○區○○路二二二巷十
    二號十樓之一被告丁○○租屋處（附表一部分）或被告丁○○自行搭計程車前往新竹貨運前揭營業處，以及由被告甲○○駕駛車號為０二六－ＣＢ號計程車前往取貨等等方式而向
    遠傳公司詐得前開由丑○○以附表一、二所示陳俊亮等客戶
    名義出貨之行動電話共計九百六十八支，被告丁○○於臺北
    市○○路租屋處收貨時，並在「昇陽大地社區住戶掛號郵件
    登記簿」上偽簽其屋主庚○○之姓名收件而偽造該收件登記
    之私文書後交還社區管理員以領取新竹貨運所遞送之郵件而
    行使之，被告丁○○詐得上開行動電話後分別售予被告丙○○及其男友即被告戊○○、被告子○○如附表三所示價值之
    行動電話、另出售二百支行動電話與被告己○○等情，迭據
    被告丁○○於警詢、偵查及本院歷次審理中坦認在卷，核與
    證人癸○○、辛○○、丑○○、庚○○、何火屘（即被告丁○○內湖租屋處大樓管理員）、尤平仁、陳俊亮（即遭被告
    丁○○變更續約內容之遠傳公司客戶）所述相符，並有尤平
    仁、陳俊亮等客戶之行動電話出貨單四紙、新竹貨運運至內
    湖金龍路址之資料五紙、遠傳公司與新竹貨運間倉儲服務暨
    運送合約、新竹貨運出貨單、出貨紀錄表、電子郵件對貨單
    、出貨貨品記錄、FTP出貨記錄單、被告丁○○寄予證人丑
    ○○要求其配合出貨之電子郵件、證人丑○○以「小黃」二
    字註記被告甲○○駕駛計程車前來取貨之出貨登記簿、被告
    丁○○內湖金龍路租屋處「昇陽大地社區住戶掛號郵件登記
    簿」、被告丁○○等人間金融轉帳清單及相關帳目明細、被
    告子○○、丙○○、戊○○之轉帳帳目明細（均有其等相關
    銀行帳戶明細在卷可核）、新竹貨運運送系統所節錄遞送至
    被告丁○○位於內湖金龍路租屋處之資料（本院卷告證五）
    、附表一、二所示客戶申請資料及發票（本院卷告證七）、
    帳單資料（本院卷告證八）、附表一、二所示客戶申請行動
    電話通話費優惠歷史資料與被告丁○○於客戶系統中變更為
    行動電話優惠續約之比對資料（以五十位客戶為例，即如附
    件一所示畫面，本院卷告證十五）等在卷可稽，均可佐被告
    丁○○前開出於任意性之自白與事實相符，得採為認定事實
    之證據。起訴書雖記載被告丁○○犯罪時間為九十二年九月
    間起至九十二年十一月底止，變更陳俊亮等四千零八十四名
    客戶之紀錄，且要求新竹貨運遞送之地址包括被告丁○○位
    於臺北市○○區○○路一二五巷三十六弄六號五樓住處等情
    ，惟上開事實並無證據相佐，嗣於本院審理中經檢察官、遠
    傳公司及被告丁○○確認，並由遠傳公司提出上開告證五、
    七、八、十五資料後，檢察官就事實部分均已更正如上（見
    本院卷六第二七七至二七八頁），亦附此說明。
  (三)被告甲○○對於被告丁○○以上開方式向遠傳公司詐得九百
    六十八支行動電話乙節，並無意見（見本院卷六第二八七頁
    ），且亦不否認曾受被告丁○○之託前往新竹貨運向證人丑
    ○○拿取行動電話乙節，亦核與證人丑○○所述相符，並有
    上開證人丑○○所記載以「小黃」二字註記被告甲○○駕駛
    計程車前來取貨之出貨登記簿可參，惟被告甲○○辯稱伊當
    時還曾經送行動電話到遠傳公司給子○○，伊以為這是遠傳
    公司要做的，且伊也曾回補行動電話至新竹貨運云云，然遠
    傳公司為國內電信業中素有聲譽者，非一般幾人之小規模公
    司，對於公司所需之貨物自有其一定之控管、運送流程，且
    由特定職務之人員負責，此亦可從該公司就寄送行動電話予
    客戶及行動電話之庫存管理特定與新竹貨運訂立倉儲服務暨
    運送合約可知，依一般常情，絕無可能由非公司人員任意取
    貨、運送，證人癸○○亦證述：貨物不可能直接由甲○○取
    走，公司亦無所謂行動電話回補之機制等語，再參諸被告甲○○於警詢中之供述：印象中前往新竹貨運取貨約十次，數
    量最少有六十至七十支等語（見第二九九四號偵查卷一第六
    一頁），數量非少，更與常情相違，被告甲○○上開辯解，
    尚難採信。被告甲○○應知悉被告丁○○係以不正方法向遠
    傳公司詐得行動電話，而仍代被告丁○○前往取行動電話而
    幫助之，是被告甲○○確有幫助被告丁○○常業詐欺之犯意
    。檢察官雖認被告甲○○就詐得行動電話部分與被告丁○○
    有犯意聯絡與行為分擔云云，然被告甲○○所分擔之行為僅
    前往新竹貨運取行動電話，此並非常業詐欺構成要件內之行
    為，又無證據證明其主觀上係與被告丁○○共犯常業詐欺之
    犯意，是檢察官所指尚有誤會。
  (四)被告丙○○、戊○○、子○○、己○○對於被告丁○○以上
    開方式詐得九百六十八支行動電話乙節，亦均無意見（見本
    院卷六第二八六、二八七頁），且均不否認向被告丁○○購
    得如附表三所示價值及數量之行動電話等情，惟均否認知悉
    向被告丁○○購得之行動電話為贓物乙節。然被告丙○○為
    後勤支援組經理，負責遠傳公司後勤支援勤務，包括系統操
    作、品質稽核、網路系統問題之通報，被告子○○為後勤支
    援組督導，負責完成客服契約、換補SIM卡、客戶續約啟用
    、行動電話出貨、復機、催收信函整理，被告己○○為後勤
    支援組組員，係被告丁○○組員，亦負責與被告丁○○相同
    之工作內容即完成續約人員所下的後續指令，包含續約啟用
    、行動電話出貨、行動電話庫存管理、刷卡機結帳及與遠傳
    公司配合，負責倉儲及出貨業務之新竹貨運之貨運服務請款
    工作，被告丙○○、子○○、丁○○、己○○依序有僚屬監
    督關係，均如前述，證人丑○○亦證稱：每天都會盤點行動
    電話進貨、出貨之數量，把盤點之結果以電子郵件告訴被告
    丁○○、丙○○、子○○等情（見本院卷七之九十六年八月
    十五日審判筆錄第二十頁），證人即接任被告丙○○上開經
    理一職之乙○○另證述：忠誠專案中其負責之業務範圍是屬
    於成交件啟用及行動電話訂單設定，是依據客戶申請書在系
    統上做設定完成續約工作等語（見本院卷七之九十六年八月
    十五日審判筆錄第三、四頁），則被告丙○○、子○○、己○○在職務上對於遠傳公司所推出之「忠誠專案」必然知悉
    ，則其等對於遠傳公司售予忠誠專案客戶之行動電話價格亦
    應知悉，而遠傳公司係為使其用戶繼續使用該公司之電信服
    務而推出上開忠誠專案，是其專案中所使用之通話費率或行
    動電話價格勢必須較一般市場價格優惠，始有使用戶依該專
    案繼續使用該公司服務之誘因，而被告丁○○供稱：售予被
    告丙○○等人行動電話之價格為遠傳公司續約價之六、七折
    ，即遠傳公司續約價若一萬元，伊就賣六、七千元等情，亦
    核與被告己○○所供相符（見本院卷七之九十六年八月十五
    日審判筆錄第四六、三十頁），被告丙○○、戊○○亦供陳
    有比價過，因為價格差了二、三千元，才會跟被告丁○○購
    買等語（見本院卷七之九十六年八月十五日審判筆錄第四七
    、四八頁），益見被告丙○○、戊○○、子○○、己○○對
    於被告丁○○售予其等之價格已係遠傳公司忠誠專案行動電
    話續約價格之六、七折價格，更非一般市場價格可購得，可
    疑為來路不明之物，而對贓物有認識。被告丙○○、戊○○
    、子○○雖辯稱是以市價六、七折向被告丁○○購買云云，
    實不足採。
  (五)被告丙○○、戊○○、子○○、己○○雖又辯以被告丁○○
    告知是向通訊行友人以較低價格購得等詞，然觀其等所購買
    之行動電話數量分別高達百支以上（被告丙○○、戊○○所
    購買部分應一併計算，詳後述）、金額將近或高達百萬元以
    上，非少數一、二支，再參以其等購得價格均為遠傳公司續
    約價之六、七折，顯然已經低於一般市場價格甚多，一般通
    訊行怎可能長期以如此低之價格販售數量如此龐大之行動電
    話予特定人即被告丁○○？被告丙○○、戊○○、子○○、
    己○○前開辯詞更與常情相悖，而不足採。
  (六)又被告丙○○、戊○○為男女朋友關係，被告戊○○係經由
    被告丙○○而知悉得以上開低價向被告丁○○購買行動電話
    ，而透過被告丙○○向被告丁○○購買行動電話等情，業據
    被告丙○○、戊○○為一致相符之供述（見本院卷七之九十
    六年八月十五日審判筆錄第四七、四八頁），是其二人就向
    被告丁○○購買贓物犯行自有犯意聯絡與行為分擔，其二人
    所購買之之行動電話數量、金額亦應一併計算，檢察官於論
    告時亦為相同之主張（見本院卷七之九十六年八月十五日審
    判筆錄第四九、五十頁）。
  (七)末按刑法修正前所規定之常業犯，並不以行為人無其他職業
    為要件，只要行為人有反覆從事某種行為，並以該項行為之
    所得供作日常生活給養所需，有此主觀之意思，暨客觀之事
    實表現即為已足；是刑法上規定之常業罪，係指反覆以同種
    類行為為目的之社會活動之職業性犯罪而言，只須行為人有
    賴某種犯罪為業之意思，而有事實之表現為已足，不以藉該
    犯罪為唯一生存者為必要，縱令尚有其他職業、收入，亦無
    礙成立常業犯，有最高法院八十五年台上字第五一０號判例
    意旨參照。查，被告丁○○於九十二年四月十八日起至九十
    二年十二月二十四日止短短八月間，向遠傳公司詐得之行動
    電話數量高達九百六十八支，金額高達一千零七十萬一千一
    百九十八元（附表一、二之成本總計），其顯係反覆以同種
    類行為為目的之職業性犯罪，為詐欺罪之常業犯無誤。惟被
    告丁○○詐得行動電話之數量、種類繁多，又分別售予被告
    丙○○、戊○○、子○○及己○○，是無從確認其分別出售
    予被告丙○○、戊○○、子○○及己○○等人行動電話之種
    類、型號及數量，是僅以其等與被告丁○○間帳戶往來款項
    為購買贓物之價值計算，而被告己○○部分，因取得二百支
    行動電話後，復經被告丁○○取回而未匯款項予被告丁○○
    ，是此部分則以二百支為其數量，亦不能確認行動電話之型
    號與種類，且被告己○○既對所購買之行動電話有贓物之認
    識，且現實上已為贓物之移轉，縱其尚未為款項之交付，且
    事後返還，亦不影響其故買贓物既遂之認定，亦併此說明。
  (八)綜上所述，被告甲○○、丙○○、戊○○、子○○、己○○
    等人之辯解均非可採。本件事證明確，被告等人犯行均堪認
    定，均應依法論科。
三、論罪科刑：
  (一)查被告丁○○、丙○○、戊○○、子○○、己○○等人行為
    後，刑法第二條及第三十三條業於九十四年二月二日修正公
    布，九十五年七月一日起施行。按行為後法律有變更者，適
    用行為時之法律，但行為後之法律有利於行為人者，適用最
    有利於行為人之法律，刑法第二條第一項定有明文。茲本條
    係規範行為後法律變更所生新舊法律比較適用之準據法，本
    身尚無新舊法比較之問題，於新法施行後，應一律適用新法
    第二條第一項之規定，為「從舊從輕」之比較（最高法院九
    十五年五月二十三日九十五年度第八次刑事庭會議決議參照
    ）。而刑法第二百十五條業務上文書登載不實罪、第三百四
    十九條第二項故買贓物罪之規定雖未修正，惟其法定刑除有
    期徒刑及拘役外，尚有罰金刑，而修正後之刑法第三十三條
    第五款既已將罰金刑之最低額由銀元一元即新臺幣三元，提
    高為新臺幣一千元，比較新、舊法結果，自以被告行為時即
    修正前之刑法第三十三條第五款規定較有利於被告，應依刑
    法第二條第一項前段，適用修正前之刑法第三十三條第五款
    之規定論科。再按刑法第二條第一項之規定，係規範行為後
    「法律變更」所生新舊法比較適用之準據法。故如新舊法處
    罰之輕重相同，即無比較適用之問題，非此條所指之法律有
    變更，即無本條之適用，應依一般法律適用原則，適用裁判
    時法（最高法院九十五年十一月七日第二十一次刑事庭會議
    決議參照），而被告等人行為後，刑法施行法業於九十五年
    六月十四日增訂公布第一條之一，其中第一項規定：「中華
    民國九十四年一月七日刑法修正施行後，刑法分則編所定罰
    金之貨幣單位為新臺幣」，第二項前段則規定：「九十四年
    一月七日刑法修正時，刑法分則編未修正之條文定有罰金者
    ，自九十四年一月七日刑法修正施行後，就其所定數額提高
    為三十倍」，惟依被告等人行為時之法律即罰金罰鍰提高標
    準條例第一條前段，業將刑法分則罪名法定刑之罰金所定數
    額提高十倍，再由銀元換算為新臺幣之結果，刑法第二百十
    五條、第三百四十九條第二項法定刑之罰金數額並無不同，
    對被告等人而言尚無有利或不利之情形，揆諸前揭說明，自
    不生新舊法比較之問題，應依一般法律適用原則，適用裁判
    時法即刑法施行法第一條之一第一項、第二項前段之規定，
    而不再適用罰金罰鍰提高標準條例第一條前段（臺灣高等法
    院及其所屬法院九十五年十二月刑事法律座談會討論結論參
    照），至刑法第二百十條偽造私文書罪並無罰金刑之規定，
    自無修正之問題，併此敘明。
  (二)刑法第三百四十條常業詐欺罪之規定，已經刪除，則新法施
    行後，有反覆恃以維生之犯行者，應逐一論其犯行。本件被
    告丁○○所犯詐得九百六十八支行動電話之犯行逐一論處結
    果，當較以一常業犯論之者較為不利。是依新法第二條第一
    項規定，比較新、舊法結果，仍應適用較有利於被告丁○○
    之修正前刑法論以常業犯；而按刑法修正前所規定之常業犯
    ，並不以行為人無其他職業為要件，只要行為人有反覆從事
    某種行為，並以該項行為之所得供作日常生活給養所需，有
    此主觀之意思，暨客觀之事實表現即為已足；是刑法上規定
    之常業罪，係指反覆以同種類行為為目的之社會活動之職業
    性犯罪而言，只須行為人有賴某種犯罪為業之意思，而有事
    實之表現為已足，不以藉該犯罪為唯一生存者為必要，縱令
    尚有其他職業、收入，亦無礙成立常業犯，有最高法院八十
    五年台上字第五一０號判例意旨參照。
  (三)再刑法第五十五條後段牽連犯、第五十六條連續犯之規定業
    經修正公布刪除，則被告丁○○行使業務上登載不實文書犯
    行犯行、被告丙○○、戊○○、子○○、己○○之故買贓物
    行，因行為後新法已刪除牽連犯、連續犯之規定，此刪除雖
    非犯罪構成要件之變更，但顯已影響行為人刑罰之法律效果
    ，自屬法律有變更，依現行刑法第二條第一項規定，比較新
    、舊法結果，仍應分別適用較有利於被告等人之行為時法律
    即九十五年七月一日修正施行前刑法分別論以牽連犯、連續
    犯。
  (四)又新法第二條第一項之規定，係規範行為後「法律變更」所
    生新舊法比較適用之準據法，故如新舊法處罰之輕重相同，
    即無比較適用問題，非此條所指之法律有變更，最高法院九
    十五年五月二十三日刑事庭第八次會議於想像競合犯部分，
    即認新法第五十五條但書係科刑之限制，為法理之明文化，
    另亦認新法第五十九條規定為法院酌減審認標準見解之明文
    化，均非屬法律之變更，若純為文字修正者，更應同此，最
    高法院九十五年十一月七日九十五年第二十一次刑事庭會議
    決議參照。從而刑法第二十八條共犯之規定，於修正前規定
    為：「二人以上共同實施犯罪之行為者，皆為正犯」，修正
    施行後之規定則為：「二人以上共同實行犯罪之行為者，皆
    為正犯」，本條之修正理由係為排除陰謀共同正犯、預備共
    同正犯於本條所規定之正犯之外。上開條文之修正均屬法理
    之明文化，對被告丙○○、戊○○而言無有利、不利之情形
    ，是無新舊法比較之問題，自應逕行適用裁判時法。
  (五)至刑法第三十條規定之文字雖有若干修正，惟對被告甲○○
    而言亦無有利、不利之情形，是無新舊法比較之問題，參照
    上開最高法院九十五年五月二十三日刑事庭第八次會議決議
    、九十五年十一月七日九十五年第二十一次刑事庭會議決議
    意旨，自應逕行適用裁判時法。
  (六)是核被告丁○○所為係犯刑法第二百十六條、第二百十條行
    使偽造私文書罪、第二百十六條、第二百二十條第二項、第
    二百十五條行使業務登載不實電磁紀錄文書罪（起訴書雖指
    被告丁○○在遠傳公司POS電腦系統上為如上不實登載係犯
    刑法第三百五十九條變更電磁紀錄罪，惟其既已於事實欄中
    認定此部分為被告丁○○之業務，則此電腦紀錄文書自屬被
    告丁○○掌管之電磁紀錄文書，而非他人所掌管，與刑法第
    三百五十九條構成要件有異，檢察官嗣於本院審理中亦持相
    同之見解，而更正此罪名為同法第二百十五條業務登載不實
    文書罪【見本院卷七之九十六年七月四日審判筆錄第三頁】
    ，並經本院告知被告丁○○此部分罪名，附此說明）、修正
    前刑法第三百四十條常業詐欺罪；被告甲○○所為係犯修正
    前刑法第三百四十條、第三十條第一項之幫助常業詐欺罪，
    並依刑法第三十條第二項之規定，按正犯之刑減輕之（檢察
    官雖認被告甲○○與被告丁○○均係常業詐欺罪之共同正犯
    ，然無證據證明被告甲○○係基於自己犯常業詐欺犯罪之犯
    意而為，且所為係構成要件以外之行為，已如上二、(三)所述
    ，是檢察官所指尚有未洽）；被告丙○○、戊○○、子○○
    、己○○所為係犯刑法第三百四十九條第二項故買贓物罪。
    被告丁○○偽造「庚○○」署名為偽造私文書之部分行為，
    又偽造業務上登載不實文書、偽造私文書之低度行為應分別
    為行使偽造業務上登載不實文書、行使偽造私文書之高度行
    為所吸收，均不另論罪。又被告丙○○與戊○○就故買贓物
    部分，有犯意聯絡、行為分擔，為共同正犯。再被告丁○○
    多次行使業務登載不實電磁紀錄文書犯行、被告丙○○與戊○○、子○○、己○○多次故買贓物犯行，分別時間緊接，
    觸犯構成要件相同之罪，顯分別基於概括犯意為之，應分別
    依修正前刑法第五十六條連續犯之規定論以一罪。另被告丁○○為詐得行動電話而行使偽造私文書、行使業務登載不實
    電磁紀錄文書，是其所犯上開三罪，有修正前刑法第五十五
    條後段規定方法、目的之牽連犯關係，應依修正前刑法第五
    十五條後段規定從較重之常業詐欺罪論處。
  (七)爰審酌被告丁○○、甲○○、丙○○、戊○○、子○○、己○○前均未曾因犯罪經判決執行，有其等臺灣高等法院被告
    前案紀錄表可稽，素行均可，被告丁○○始終坦承犯行，表
    示悔意，雖尚未賠償遠傳公司全部損失，然目前已賠償三百
    萬元，詐得之行動電話數量及金額甚鉅；被告甲○○、丙○○、戊○○、子○○、己○○犯罪後均未坦承犯行，惟被告
    甲○○所為僅係構成要件以外之幫助行為，另被告丙○○與
    戊○○、被告子○○、被告己○○所購買之行動電話數量亦
    達近百支甚或逾百支，然被告己○○已返還所購買之行動電
    話予被告丁○○，而被告丙○○與子○○為被告丁○○主管
    ，未加督導，反而貪圖小利，不斷向被告丁○○大量購買價
    格極低之行動電話，使被告丁○○長期陷於此不法行為中，
    與其等犯罪之動機、手段、目的等一切情狀，並參酌檢察官
    求刑，分別量處如主文所示之刑。被告甲○○、丙○○、戊○○、子○○、己○○等人犯罪時間均係在九十六年四月二
    十四日之前，所犯非中華民國九十六年罪犯減刑條例第三條
    所列之罪，符合減刑條件，分別依減刑條例第二條第一項第
    三款減其宣告刑二分之一如主文所示。末查，被告己○○行
    為時之刑法第四十一條第一項前段規定：「犯最重本刑為五
    年以下有期徒刑以下之刑之罪，而受六個月以下有期徒刑或
    拘役之宣告，因身體、教育、職業、家庭之關係或其他正當
    事由，執行顯有困難者，得以一元以上三元以下折算一日，
    易科罰金。」，又被告己○○行為時之易科罰金折算標準，
    修正前罰金罰鍰提高標準條例第二條前段（現已刪除）規定
    ，就其原定數額提高為一百倍折算一日，則被告己○○行為
    時之易科罰金折算標準，應以銀元三百元折算一日，經折算
    為新臺幣後，應以新臺幣九百元折算為一日。惟九十五年七
    月一日修正公布施行之刑法第四十一條第一項前段則規定：
    「犯最重本刑為五年以下有期徒刑以下之刑之罪，而受六個
    月以下有期徒刑或拘役之宣告者，得以新臺幣一千元、二千
    元或三千元折算一日，易科罰金。」，比較修正前後之易科
    罰金折算標準，以被告己○○行為時之九十五年七月一日修
    正公布施行前規定，較有利於被告己○○，依現行刑法第二
    條第一項前段應適用修正前刑法第四十一條第一項前段、第
    二項規定，就被告己○○減刑後之刑定其折算標準。
  (八)被告丁○○於「昇陽大地社區住戶掛號郵件登記簿九十二年
    四月十九日」上偽造「庚○○」署名一枚，不問屬於犯人與
    否，均應依刑法第二百十九條規定宣告沒收。
  (九)公訴意旨另以：被告甲○○就被告丁○○行使業務登載不實
    文書、行使偽造私文書犯行亦有犯意聯絡、行為分擔，而認
    被告甲○○亦涉有此部分犯行云云，然遠傳公司POS電腦系
    統乃被告丁○○業務上掌管之電磁紀錄文書，被告甲○○既
    非遠傳公司員工，更無可能接觸或知悉，且無證據證明被告
    甲○○就被告丁○○在其所掌管電磁紀錄文書上為不實登載
    時，被告甲○○知悉或有參與，又上開內湖金龍路住處為被
    告丁○○承租，亦據證人庚○○陳述在卷，縱被告甲○○坦
    承會前往該處乙節，亦不能遽指被告甲○○就在收件簿上偽
    造「庚○○」簽名一情知悉且參與，此外，復查無其他積極
    證據足認被告甲○○有檢察官所指此部分犯行，原應為無罪
    之諭知然檢察官認此部分與起訴後經本院認定有罪部分為修
    正前刑法第五十五條後段牽連犯之裁判上一罪關係，爰不另
    為無罪之諭知。
據上論斷，應依刑事訴訟法第二百九十九條第一項前段，修正後
刑法第二條第一項、第二十八條、第二百十六條、第二百十條、
第二百十五條、第二百二十條第二項、第三百四十九條第二項、
第三十條、第二百十九條，刑法施行法第一條之一，修正前刑法
第五十六條、第三百四十條、第四十一條第一項前段，修正前罰
金罰鍰提高標準條例第一條前段、第二條，現行法規所定貨幣單
位折算新台幣條例第二條，中華民國九十六年罪犯減刑條例第二
條第一項第三款、第七條、第九條，判決如主文。
本案經檢察官侯靜雯到庭執行職務
中　　華　　民　　國　　96　　年　　9 　　月　　27　　日
　　　　　　　　　刑事第四庭    審判長法　官　劉慧芬
                                      法  官  李桂英
                                      法  官  黎惠萍
上正本證明與原本無異。
如不服本判決，應於判決送達後10日內向本院提出上訴狀（應抄
附繕本）。告訴人或被害人如對於本判決不服者，應具備理由請
求檢察官上訴，其上訴期間之計算係以檢察官收受判決正本之日
期為準。
                                      書記官  楊麗娟
中　　華　　民　　國　　96　　年　　9 　　月　　28　　日
附錄本案論罪科刑法條全文
中華民國刑法第二百十條
（偽造變造私文書罪）
偽造、變造私文書，足以生損害於公眾或他人者，處五年以下有
期徒刑。
中華民國刑法第二百十五條
（業務上文書登載不實罪）
從事業務之人，明知為不實之事項，而登載於其業務上作成之文
書，足以生損害於公眾或他人者，處三年以下有期徒刑、拘役或
五百元以下罰金。
中華民國刑法第二百十六條
（行使偽造變造或登載不實之文書罪）
行使第二百十條至第二百十五條之文書者，依偽造、變造文書或
登載不實事項或使登載不實事項之規定處斷。
中華民國刑法第二百二十條
（準文書）
在紙上或物品上之文字、符號、圖畫、照像，依習慣或特約，足
以為表示其用意之證明者，關於本章及本章以外各罪，以文書論
。
錄音、錄影或電磁紀錄，藉機器或電腦之處理所顯示之聲音、影
像或符號，足以為表示其用意之證明者，亦同。
中華民國刑法第三百四十九條
（普通贓物罪）
收受贓物者，處三年以下有期徒刑、拘役或五百元以下罰金。
搬運、寄藏、故買贓物或為牙保者，處五年以下有期徒刑、拘役
或科或併科一千元以下罰金。
因贓物變得之財物，以贓物論。
修正前中華民國刑法第三百四十條（常業詐欺罪）
以犯第三百三十九條之罪為常業者，處一年以上七年以下有期徒
刑，得併科五萬元以下罰金。
附表一：
附表二：
附表三：
┌─┬───┬─────────┬─────────┬─────────┬─┐
│編│姓名  │轉出帳戶          │轉入帳戶          │轉帳金額（新臺幣）│備│
│號│      │                  │                  │                  │註│
├─┼───┼─────────┼─────────┼─────────┼─┤
│一│子○○│1.遠東國際商業銀行│丁○○            │八十二萬七千七百八│  │
│  │（起訴│  00000000│1.遠東國際商業銀行│十四元（起訴書誤載│  │
│  │書誤載│  ０八０三二三號帳│  南雅分行００九０│為一百九十萬七千九│  │
│  │為鄭蜜│  戶（起訴書誤載為│  00000000│百九十七元）      │  │
│  │玲）  │  00000000│  九一號帳戶      │                  │  │
│  │      │  ０八三二三號）  │2.中國信託商業銀行│                  │  │
│  │      │2.中華郵政公司中和│  00000000│                  │  │
│  │      │  郵局二六一四一號│  七六九九二號帳戶│                  │  │
│  │      │  帳戶（起訴書誤載│                  │                  │  │
│  │      │  為二六四一四號）│                  │                  │  │
├─┼───┼─────────┼─────────┼─────┬───┼─┤
│二│丙○○│遠東國際商業銀行南│丁○○            │一萬七千五│一百三│  │
│  │      │雅分行００九００四│遠東國際商業銀行南│百元      │十三萬│  │
│  │      │00000000號│雅分行００九００四│          │五千元│  │
│  │      │帳戶              │00000000號│          │      │  │
│  │戊○○│臺北第一信用合作社│帳戶              │一百三十一│      │  │
│  │      │古亭分社          │                  │萬七千五百│      │  │
│  │      │                  │                  │元（起訴書│      │  │
│  │      │                  │                  │誤載為一百│      │  │
│  │      │                  │                  │六十五萬八│      │  │
│  │      │                  │                  │仟元）    │      │  │
├─┼───┼─────────┴─────────┴─────┴───┼─┤
│三│己○○│因己○○尚未交付購買款項而無帳戶明細可參，故記載為數量二百│  │
│  │      │支                                                        │  │
└─┴───┴─────────────────────────────┴─┘
附件一：
